臺灣橋頭地方法院民事判決
111年度旗小字第107號
原      告  劉文祥  
被      告  黃莉琪  

            劉紫玉  

上列當事人間請求返還不當得利等事件，本院於民國111年5月10
日言詞辯論終結，判決如下：
    主      文
被告黃莉琪應給付原告新臺幣參萬參仟參佰參拾參元，及自民國
一一○年二月二十五日起至清償日止，按週年利率百分之五計算
之利息。
原告其餘之訴駁回。
訴訟費用新臺幣壹仟元，由被告黃莉琪負擔新臺幣肆佰壹拾陸元
，餘由原告負擔。
本判決關於原告勝訴部分得假執行。但被告黃莉琪如以新臺幣參
萬參仟參佰參拾參元為原告預供擔保後，免為假執行。
    事實及理由
壹、程序事項
    按期日，如有重大理由，得變更或延展之。變更或延展期日
    ，除別有規定外，由審判長裁定之，民事訴訟法第159條定
    有明文。依此規定，法院所定之言詞辯論期日，在有重大理
    由時，固得依前揭規定，變更或延展之，惟期日之變更或延
    展，仍需審判長裁定之，當事人受合法之通知後，雖得聲請
    變更或延展期日，然在未經法院裁定准許前，仍須於原定日
    期到場，否則即為遲誤，法院自得許到場之當事人一造辯論
    而為判決。次按當事人因患病不能於言詞辯論期日到場者，
    如無可認為有不能委任訴訟代理人到場之情形，即非屬民事
    訴訟法第386條第2款所謂因正當理由而不到場。經查，被告
    黃莉琪於民國111年5月5日提出診斷證明書至本院（本院卷
    第103、105頁），惟未記載用意為何，經本院電詢後，黃莉
    琪稱因患有躁鬱症，病情發作時，會失控傷人或破壞法庭，
    故提出診斷證明書請假，無法到庭等語，有電話記錄可稽（
    本院卷第103頁）。本院審酌黃莉琪係至言詞辯論前5日即前
    一週週四始向本院聲請延展期日，顯有延滯訴訟之意圖，且
    黃莉琪之聲請尚未經本院裁定准許，其亦未釋明有何不能委
    任訴訟代理人到場之情形等情，認黃莉琪於言詞辯論期日未
    到場，並非民事訴訟法第386條第2款所謂因正當理由而不到
    場之情形。職是，黃莉琪經合法通知，未於言詞辯論期日到
    場，核無民事訴訟法第386條各款所列情形，爰依同法第436
    條之23準用第433條之3規定，依職權由原告一造辯論而為判
    決。
貳、實體事項　　
一、原告主張：　　
（一）訴外人劉文和前將其名下坐落高雄市○○區○○段000○00地號
      等13筆土地（下稱系爭土地）信託在原告名下，原告於10
      7年間出售系爭土地，扣除必要費用後，結餘新臺幣（下
      同）684,400元。
（二）黃莉琪前對原告起訴請求塗銷信託登記，兩人於本院109
      年度移調字第27號（109年度訴字第77號）達成調解，原
      告同意給付被告、劉志中共100,000元，給付方式為匯入
      黃莉琪之帳戶，詎黃莉琪事後並未將應給付予被告劉紫玉
      之款項給付予劉紫玉。劉紫玉再以相同事由對原告提起民
      事訴訟，並經本院、臺灣高等法院高雄分院判決原告需給
      付劉紫玉92,822元確定，黃莉琪既未依前揭調解條件，將
      應給付予劉紫玉之33,333元給付予劉紫玉，其受領原告給
      付之33,333元已無法律上原因，且致原告受有損害，自應
      將之返還原告。
（三）原告於102間為劉文和辦理土地分割，並因此支出土地增
      值稅104,383元、代書費35,738元，合計共140,121元（下
      合稱系爭費用），劉紫玉自應將其應負擔部分即46,707元
      （計算式：140,121元／3＝46,707元）償還原告。
（四）為此，依民法第179條、第546條第1項規定提起本訴。聲
      明：１、黃莉琪應給付原告33,333元，及自起訴狀繕本最
      後送達被告翌日即111年2月25日起至清償日止，按週年利
      率百分之5計算之利息。２、劉紫玉應給付原告46,707元，
      及自起訴狀繕本送達翌日即111年2月11日起至清償日止，
      按週年利率百分之5計算之利息。
二、被告則以：
（一）劉紫玉部分：臺灣高等法院高雄分院110年度上易字第101
      號民事判決業已認定，原告已自出售系爭土地所得價金扣
      除系爭費用，原告重複請求伊給付並無理由等語，資為抗
      辯。聲明：原告之訴駁回。
（二）黃莉琪經合法通知，未於言詞辯論期日到場，亦未提出書
      狀作何聲明或陳述。
三、本院得心證理由：
（一）黃莉琪部分：原告主張業據提出調解筆錄、判決、無摺存
      款收執聯為證（本院卷第13至34、87頁），黃莉琪經合法
      通知，未於言詞辯論期日到場，亦未提出書狀作何聲明或
      陳述以供本院斟酌，依民事訴訟法第436條之23準用第436
      條第2項適用第280條第3項本文準用第1項本文規定，視同
      黃莉琪自認，堪信原告主張為真。從而，原告請求如主文
      第一項所示，洵屬有據。
（二）劉紫玉部分：
　１、按所謂爭點效，係指法院於確定判決理由中，就訴訟標的
      以外當事人所主張之重要爭點，本於當事人辯論之結果已
      為判斷時，除有顯然違背法令，或當事人已提出新訴訟資
      料足以推翻原判斷之情形外，於同一當事人就與該重要爭
      點有關所提起之他訴訟，不得再為相反之主張，法院亦不
      得作相反之判斷，以符民事訴訟法上之誠信原則。　　
　２、原告於臺灣高等法院高雄分院110年度上易字第101號民事
      事件中，抗辯系爭費用應由劉紫玉負擔3分之1，並對劉紫
      玉請求之金額主張抵銷，原告此部分抗辯為該案重要爭點
      ，且該案已就此為判斷，並認為系爭費用業經原告於出售
      系爭土地所得之價金扣除，而不得再主張抵銷，前揭判決
      並無違背法令之情，原告又未提出足以推翻前揭判斷之新
      訴訟資料，原告於本案自不得再為相反之主張。
　３、職是，應認原告已自出售系爭土地之價金受償系爭費用，
      自不得再向劉紫玉請求返還。
（三）據此，原告請求如主文第一項所示，洵屬有據，逾該範圍
      之請求，即屬無據。　　　
四、綜上所述，原告依民法第179條、第546條第1項規定，請求
    如主文第一項所示，為有理由，應予准許，逾此範圍，則無
    理由，應予駁回。
五、原告勝訴部分，係適用小額訴訟程序所為被告敗訴之判決，
    依民事訴訟法第436條之20之規定，應依職權宣告假執行。
    並依同法第436條之23準用第436條第2項適用第392條第2項
    規定，依職權宣告被告預供擔保，免為假執行。
六、本件事證已臻明確，兩造其餘攻擊防禦方法及證據，核與判
    決結果不生影響，爰不一一論列，併此敘明。　　
七、訴訟費用負擔之依據：民事訴訟法第79條。　
中　　華　　民　　國　　111 　年　　5 　　月　　26　　日
          　　　　旗山簡易庭  法　　　官  呂明龍
以上正本係照原本作成。
民事訴訟法第436條之24第2項：對於本判決之上訴，非以違背法
令為理由，不得為之。
如對本判決上訴，須於判決送達後20日內向本院提出上訴狀，並
須表明上訴理由（上訴理由應表明一、原判決所違背之法令及具
體內容。二、依訴訟資料可認為原判決有違背法令之具體事實。
），均須按他造當事人之人數附繕本。　　　　　　　　　
中　　華　　民　　國　　111 　年　　5 　　月　　26　　日
      　　　　　　　　　　　　書　記　官  陳秋燕